【裁判字號】    89,上易,4664
【裁判日期】    900223
【裁判案由】    妨害自由
【裁判全文】
臺灣高等法院刑事判決                          八十九年度上易字第四六六四號
    上  訴  人  臺灣士林地方法院檢察署檢察官
    上  訴  人
    即  被  告  丙○○
    選任辯護人  王淑琍
右上訴人因妨害自由案件，不服臺灣士林地方法院八十九年度易字第六七八號，中華
民國八十九年十月三十日第一審判決（起訴案號：臺灣士林地方法院檢察署八十九年
度偵字第四二九七號）提起上訴，本院判決如左：
    主  文
原判決撤銷。
丙○○共同連續以加害生命之事，恐嚇他人致生危害於安全，處有期徒刑月，如易
科罰金，以佰元折算壹日。
    事  實
一、丙○○與乙○○前為男女朋友，嗣乙○○因故欲與丙○○分手，遂自民國八十九
    年農曆年前後起，未與丙○○聯絡。丙○○因乙○○避不見面，竟基於恐嚇之概
    括犯意，先於八十九年（原判決誤載為八十八年）四月六日晚上八時許，致電乙○○之前夫甲○○，恐嚇稱：甲○○與乙○○騙其錢，要甲○○斷手斷腳等語，
    並詢問甲○○是否要再與乙○○結婚，且表示乙○○已被其玩到不要玩，騎到不
    要騎了等語，使甲○○心生畏怖，致生危害於安全。嗣丙○○於同年四月八日下
    午二時許，行經台北市○○路○段一四六號乙○○服務之三軍托兒所附近，見乙○○適自三軍托兒所外出，旋上前緊握乙○○之手要求返回同居地，乙○○堅不
    同意，二人便發生拉扯，上情為乙○○之同事胡祥看見，即上前稱：乙○○是有
    夫之婦，拉扯不好看，並請丙○○有事進三軍托兒所談，丙○○旋即離開。於同
    日下午三時許，丙○○復承前恐嚇之概括犯意，致電乙○○恐嚇稱：要與之復合
    ，否則要斷其手腳等語，並要求談判，使乙○○心生畏怖，致生危害於安全，遂
    電已下班之所長林美華返回三軍托兒所商議，二人商量後，由乙○○電請丙○○
    至所協商。丙○○旋偕承前恐嚇之概括犯意，與有犯意聯絡姓名年籍不詳之成年
    「溫」姓男子及無上開犯意之另三名男子，於同日下午五時許，至三軍托兒所談
    判。席間，丙○○表明溫姓男子為其兄弟，一切由溫姓男子作主。該溫姓男子即
    拍桌子並口氣強硬地向乙○○恫稱：要吳女返回丙○○身邊，否則要乙○○好看
    等語。因乙○○堅不同意，溫姓男子乃承同前之單一恐嚇犯意向乙○○嚇稱：不
    能分手，且乙○○與丙○○在一起時，花了丙○○很多錢，不能就這樣算了，要
    分手須付分手費新台幣（下同）五十萬元，限一個月內交付，不然要斷其手腳等
    語，使乙○○心生畏怖，致生危害於安全。經在場之林美華等人見狀出面圓場，
    丙○○等人始行離去。
二、案經被害人乙○○訴由台北市政府警察局南港分局報請台灣士林地方法院檢察署
    檢察官偵查聲請簡易判決處刑，經原審簡易庭認不宜行簡易判決程序，改依通常
    程序審理。
    理  由
一、訊據被告丙○○，固對於與告訴人乙○○交往十餘載，因告訴人突要分手，乃於
    上開時日應告訴人之邀，偕同四名友人至三軍托兒所談判等情供認不諱，然矢口
    否認有何恐嚇犯行，辯稱：未曾致電恐嚇甲○○及乙○○，嗣至三軍托兒所談判
    時，亦未稱溫姓友人可代表他，且溫姓友人恐嚇乙○○時，其並未在旁，毫不知
    情云云。惟查：
（一）右揭犯罪事實，業據告訴人於警訊、偵查、原審及本院指訴甚詳（見偵查卷第
      七至十一頁反面、第二一頁正、反面、原審卷第三二至三八頁、本院卷第四五
      、第四七頁）。
（二）恐嚇甲○○部分：
    １證人甲○○於原審指稱：對方打電話來對其恐嚇，說其與乙○○騙他錢，要將
      其斷手斷，並問其是否要再與乙○○結婚，且表示乙○○已被他玩到不要玩
      ，騎到不要騎了等語（見原審卷第九十頁、第一五三頁）。雖證人甲○○於原
      審稱：打電話恐嚇之人未說其姓名（見原審卷第九十頁），惟於原審及本院均
      稱：被告先前曾打電話找過乙○○，皆稱「我姓羅，我是她大哥」，因鄉音很
      重，故能聽出該人即為被告等語（見原審卷第九十頁、第一三三頁、本院卷第
      四四頁），堪認致電者應為被告無訛。
    ２參以甲○○於翌日（即八十九年四月七日）一早七時許，即委乙○○至台北縣
      警察局永和分局永和派出所報案，有該派出所受理各類案件紀錄表可稽（見原
      審卷第一二二頁）。雖該受理各類案件紀錄表上報案內容係記載：「據報案人
      乙○○稱，於六日晚間八時左右，遭丙○○電話騷擾，其稱要讓報案人斷手斷
      ，使報案人畏懼．．．」，並未載明係甲○○遭恐嚇。然告訴人供稱：「（
      四月七日早上報案，何以沒有提到是甲○○被恐嚇？）我向警員說是被告他打
      電話來恐嚇我們全家，要斷我們的手。四月六日當時我沒有在家，是我回家
      後我先生告訴我的．．．四月七日當天我有與撒先生去報案．．．」（見本院
      卷第四八頁），核與證人撒成功證稱：「八十八年四月六日晚上乙○○打電話
      給我，告訴我說丙○○打電話恐嚇甲○○，我就到她家去陪她．．．，第二天
      早上陪她去報案」等情相符（見本院卷第四八頁），足證告訴人乙○○確係因
      甲○○遭被告致電恐嚇而報警處理甚明。次佐以被告於四月八日即與乙○○就
      分手還錢之事談判，堪認甲○○上開證詞與事實相符。且依其接獲電話翌日一
      早即要告訴人至派出所報案以觀，足認被告上開恐嚇之語，已使其心生畏怖，
      致生危害於安全無訛。
（三）恐嚇告訴人部分：
    １被告於八十九年四月八日下午三點多致電告訴人恫稱要其斷手斷腳，並要告訴
      人與林美華出去談判，經告訴人與林美華商量後由告訴人打電話給被告，要被
      告前來三軍托兒所談事，業據告訴人指訴甚明。且參以林美華於原審證稱：「
      （當天有無再回打給被告羅？）有，我們希望他到托兒所，因為我們知道他帶
      好幾人來，要我出去，怕不安全，所以打給他，要他到托兒所來」等語（見原
      審卷第七九頁）及林美華於被告偕同友人前來談判時亦在場等情，足認確有上
      開恐嚇情事。又被告夥同溫姓男子恐嚇部分，並經證人胡祥（見偵查卷第二一
      頁反面、原審卷第四一頁反面至四三頁）、撒成功（見原審卷第九三至九四頁
      ）、林美華（見原審卷第七八至八九頁）及陳英彥（原審卷第九一至九三頁）
      陳述屬實。雖告訴人與證人就溫姓男子為上開恐嚇等語，係在警察據報前來處
      理前或後為之（三軍托兒所員工見被告偕四人前來，為恐不測遂報警。警員前
      來處理時，見多人在內議事，經所內人員告稱係男女感情糾紛之事，會自行協
      調，警員隨即離去）。又被告究稱溫姓男子為其兄弟或友人，可代表被告，有
      不一致之陳述。然其等就被告偕溫姓男子等四人前來談判，並稱溫姓男子可代
      表他，且由溫姓男子恫嚇稱要給五十萬及要乙○○斷手斷腳等語等情，則相一
      致。又證人即據報前往處理之警員黃銘政於原審亦證稱：有聽到被告說給了那
      女人（指告訴人）四、五十萬元等語（見原審卷第一五○頁），復參以證人胡
      祥、撒成功、林美華及陳英彥等人雖或為告訴人之同事，或與告訴人相識，然
      其等與被告並無恩怨，當無構詞誣陷被告之必要。
    ２又案發當時三軍托兒所內有胡祥、撒成功、林美華、崔正文、陳英彥、被告、
  溫姓男子及被告另偕之四人等多人，且雙方除談及告訴人回被告身邊及分手費
      之問題外，據證人陳英彥、林美華及告訴人陳稱：被告尚帶其與告訴人之照片
      ，談及雙方交往，及有關告訴人之私事等事項，堪認當時三軍托兒所人多嘴雜
      ，談論之事情又廣，而各人因記憶力、受教育及表達能力之不一，因而就聽聞
      或親見之事，會以自己之方式記憶及陳述，自難期其等就細節之陳述渾然一致
      ，並以此不一致之處，否認證人之證詞。從而其等及告訴人所稱：被告偕四人
      前來，被告並表示溫姓男子可全權代表他，溫姓男子有為前述恐嚇之言語等情
      ，應與事實相符，堪以採信。
    ３被告於溫姓男子出言恐嚇係在場一節，除據上述證人證述明確外，並經證人即
      到場處理之警員陳信成證述：「（你有進去會議室看，所看的情形如何？）我
      進去時，有看到被告及他們院方的人．．．」等語綦詳（見原審卷第一五一頁
      ），復據原審當庭勘驗當日錄影帶屬實，有勘驗筆錄在卷足按（見原審卷第七
      十六頁勘驗筆錄），被告辯稱其未在場故不知溫姓友人恐嚇云云，顯係卸責之
      詞。且查溫姓男子為被告偕同前往之人，被告並表示由溫姓男子可代表他，由
溫姓男子全權作主，已如前述，堪認被告就溫姓男子之上開恐嚇犯行，有犯意
      之聯絡，且有將之視為自己犯行之意至明。
    ４另告訴人聞言心生畏怖一情，亦據告訴人指述在卷。且參以被告於當日三點多
      與告訴人通電話時即恫稱要其斷手斷腳，而後旋揭溫姓男子前來，溫姓男子又
      口氣強硬嚇稱右述話語，是告訴人相信被告及溫姓男子可能實現所說之話，而
      心生畏懼，核與常情相符。
（四）至辯護人於原審聲請調閱告訴人四月八日之0000000000、0000
      000電話通聯紀錄，以查當日被告是應告訴人之請至三軍托兒所談判，另請
      求調閱被告中和泰和街郵局帳戶八十五年至八十八年十一月底之所有提款明細
      及提款錄影帶，以查提款人為何人，並請函三軍托兒所以查告訴人已否離職。
      查告訴人及證人林美華均稱：因告訴人接被告電話後，與林美華商量，而由告
      訴人電被告至三軍托兒所商議，被告遂於當日下午五時許偕四名男子前來等語
      （見原審卷第三十三頁、第七十九頁），核與辯護人欲證明之被告應邀前來相
      符，實無調查之必要，其餘聲請調查之證據，核與本案無涉，亦無調查之必要
      。而告訴人所提之電話錄音，非被告為恐嚇時之錄音，且為被告與證人林美華
      於審判外之陳述，自無證據之價值，是不勘驗其內容。又告訴人及證人林美華
      於原審指稱提起告訴後之八十九年五月八日，被告致電林美華恐嚇稱：如作證
      ，要其全家好看等語，即屬屬實，亦為因告訴人提起本件告訴後，另行起意所
      為，與本案無何連續犯等之裁判上一罪關係，本院自無從審究，此部分應請告
      訴人及證人林美華另訴請司法機關偵辦。
    綜上所述，被告所辯均為卸責之詞，不足採信。事證明確，被告犯行堪以認定。
二、核被告所為，係犯刑法第三百零五條之恐嚇危害安全罪，其八十八年四月八日下
    午五時許之恐嚇犯行與溫姓男子間，有犯意之聯絡，其視溫姓男子之犯行為己之
    犯行，均為共同正犯。被告先後三次恐嚇犯行，時間緊接，所犯構成要件相同，
    顯係出於概括犯意為之，為連續犯，應依刑法第五十六條之規定以一罪論，並加
    重其刑。公訴人雖僅就被告八十九年四月八日下午五時許恐嚇之犯行提起公訴，
    然檢察官就犯罪事實一部起訴者，其效力及於全部，本件被告八十八年四月六日
    恐嚇甲○○之犯行及同年四月八日下午三時許，致電恐嚇乙○○之犯行，與前揭
    論罪科刑之恐嚇罪部分，有連續犯之裁判上一罪關係，自得併予審究。另公訴人
    認被告四月八日下午五時之犯行，除與溫姓男子有犯意聯絡外，另與其偕同前往
    之另三名男子亦有犯意聯絡行為分擔，然依告訴人及前開證人所述，該三名男子
    ，僅站在旁邊，未說話也無何動作，卷內並無證據證明該三名男子涉有恐嚇之犯
    行，公訴人認其等亦屬共犯，尚屬無據。
三、原審認被告所犯罪證明確，予以論罪科刑，固非無見。惟被告於行為後，刑法第
    四十一條業於九十年一月十日修正公布，於同月十二日生效施行，修正後該條第
    一項規定：「犯最重本刑為五年以下有期徒刑之罪，而受六月以下有期徒刑或拘
    役之宣告，因身體、教育、職業或家庭之關係或因其他正當事由，執行顯有困難
    者，得以一元以上三元以下折算一日，易科罰金。但確因不執行所宣告之刑，難
    收矯正之效或難以持法秩序者，不在此限」，較諸修正前舊法規定犯最重本刑為
    三年以下有期徒刑之罪，而受六月以下有期徒刑之宣告，即得易科罰金，新增但
    書之限制，新舊法比較結果，以舊法較有利於被告。依刑法第二條第一項但書之
    規定，應適用舊法之規定。原審未及比較新舊法而為適用，尚有未合。被告上訴
    ，否認犯行，雖無理由，惟原判決既有可議，自應由本院予以撤銷改判。爰審酌
    被告因告訴人欲與之分手，心有不甘即為上開犯行及其犯罪之手段、所造成之危
    害、犯後態度等一切情狀，量處如主文所示之刑，並諭知易科罰金之折算標準。
四、公訴意旨另認被告因不滿告訴人要與其分手，思以強制手段解決，遂於八十九年
    四月八日下午二時許，搭乘Ｕ四—七八六號計程車至告訴人工作之三軍托兒所上
    址，並在台北市○○路○段一七八巷口，見告訴人正欲上計程車離去之際，以強
    拉告訴人右手臂之強暴脅迫方式阻止告訴人離去，並拉往其前開計程車，妨害告
    訴人行使離去等之行動自由權利，因認被告另涉刑法第三百零四條第一項之罪嫌
    。惟查：
（一）訊據被告堅決否認上開犯行，辯稱：只是牽告訴人的手，問她要否與其回去，
      並未強拉等語。
（二）查告訴人於原審雖陳稱被告拉其右手臂約一分鐘左右（見原審卷第三四頁），
      證人胡祥於原審時亦證稱：有看見被告在拉告訴人，告訴人揮手反抗，我說告
      訴人是有夫之婦，這樣不好看，有事進所內談，被告即行離去等語（見原審卷
      第四一頁反面）；證人崔正文陳稱：聽胡祥大喊，便跟胡祥從三軍托兒所跑出
      去，看到被告及告訴人，看到時他們二人是分開的，沒看到拉扯的情形，只聽
      到胡祥說為何要拉她，並叫其報警，其一回頭就發現被告已離開等語（見原審
      卷第四○頁）。則雖被告與告訴人間有拉扯行為，然二人拉扯之時間十分短暫
      ，且一經制止，被告即立即放手離去，於客觀上已難認被告有妨害告訴人行動
      自由。
（三）又被告與告訴人前為男女朋友，告訴人於八十九年農曆年前後離開被告未與之
      聯絡等情，為告訴人及被告所是認。而被告致電甲○○及同年四月八日下午五
      時至三軍托兒所談判，其主要目的均希望告訴人能與之復合，返回其住處。是
      被告於告訴人自八十九年二月間不與其聯繫後，迄八十九年四月八日始遇告訴
      人，依其仍眷戀告訴人之心，甫見告訴人伸手拉告訴人要其與之返家，此為情
      理之常。況告訴人亦自承並不排斥平常摟抱、拉、牽手（見原審卷第三六頁）
      ，則此單純之「拉」告訴人，縱告訴人有反抗與之拉扯，主觀上亦難認其有以
      強暴手段使告訴人行無義務事，或妨害其行使權利。此外復查無其他證據證明
      被告確有公訴人所指此部分之犯行，自屬不能證明被告犯罪。惟公訴人認此與
      前開論罪恐嚇罪間有方法結果之牽連犯關係，屬裁判上一罪，爰不另為無罪之
      諭知。
據上論斷，應依刑事訴訟法第三百六十九條第一項前段、第三百六十四條、第二百九
十九條第一項前段，刑法第二條第一項但書、第二十八條、第五十六條、第三百零五
條、第四十一條（修正前），罰金罰鍰提高標準條例第一條前段、第二條，判決如主
文。
本案經檢察官郭弘佑到庭執行職務。
中      華      民      國      九十      年      二    月    二十三    日
                              臺灣高等法院刑事第十一庭
                                  審判長法  官  楊  照  男
                                        法  官  陳  炳  彰
                                        法  官  王  詠  寰
右正本證明與原本無異。
不得上訴。
                                        書記官  吳  素  雲
中      華      民      國      九十      年      二    月    二十三    日
附錄本案論罪科刑法條全文：
刑法第三百零五條：
以加害生命、身體、自由、名譽、財產之事恐嚇他人，致生危害於安全者，處二年以
下有期徒刑、拘役或三百元以下罰金。


司法院資訊處製作；財團法人民間司法改革基金會備份。
